臺灣高等法院花蓮分院刑事判決　　　　 100年度上訴字第40號
上　訴　人　臺灣臺東地方法院檢察署檢察官
上　訴　人
即　被　告　林政宏
選任辯護人　蕭芳芳律師
上列上訴人因違反槍砲彈藥刀械管制條例案件，不服臺灣臺東地
方法院九十九年度訴字第二０一號中華民國九十九年十二月二十
八日第一審判決（起訴案號：臺灣臺東地方法院檢察署九十九年
度偵字第五五六號），提起上訴，本院判決如下：
    主  文
上訴駁回。
    理  由
一、按不服地方法院之第一審判決而上訴者，應向管轄第二審之
    高等法院為之。上訴書狀應敘述具體理由。上訴書狀未敘述
    上訴理由者，應於上訴期間屆滿後二十日內補提理由書於原
    審法院，逾期未補提者，原審法院應定期間先命補正。第二
    審法院認為上訴書狀未敘述理由或上訴有第三百六十二條前
    段之情形者，應以判決駁回之。但其情形可以補正而未經原
    審法院命其補正者，審判長應定期間先命補正。刑事訴訟法
    第三百六十一條、第三百六十七條，分別定有明文。所謂不
    服第一審判決之具體理由，必係依據卷內既有訴訟資料或提
    出新事證，指摘或表明第一審判決有何採證認事、用法或量
    刑等足以影響判決本旨之不當或違法，而構成應予撤銷之具
    體事由，始克當之（例如：依憑證據法則具體指出所採證據
    何以不具證據能力，或依憑卷證資料，明確指出所為證據證
    明力之判斷如何違背經驗、論理法則）；倘僅泛言原判決認
    定事實錯誤、違背法令、量刑失之過重或輕縱，而未依上揭
    意旨指出具體事由，或形式上雖已指出具體事由，然該事由
    縱使屬實，亦不足以認為原判決有何不當或違法者（例如：
    對不具有調查必要性之證據，法院未依聲請調查亦未說明理
    由，或援用證據不當，但除去該證據仍應為同一事實之認定
    ），皆難謂係具體理由，俾與第二審上訴制度旨在請求第二
    審法院撤銷、變更第一審不當或違法之判決，以實現個案救
    濟之立法目的相契合，並節制濫行上訴（最高法院九十七年
    度台上字第八九二號判決參照）。是以上訴人之上訴書狀或
    補提之上訴理由書，雖有敘述上訴理由，惟並未具體敘述第
    一審判決有上述違法、不當情形，即與未敘述具體理由無異
    ，其所為上訴，即不符合上訴之法定要件。
二、檢察官上訴意旨略以：原審認定被告林政宏係犯寄藏制式手
    槍及子彈，而非起訴書所載之持有制式手槍及子彈，雖二項
    行為同為規範於槍砲彈藥刀械管制條例第七條第四項、第十
    二條第四項，然寄藏之高度行為之可責性應高於持有，且被
    告寄藏之制式手槍市價高達新臺幣（下同）二十萬元，原審
    僅併科罰金六萬元已有未洽。又被告於審理期日先辯稱係自
    首，卻於自首事實之證據調查完畢後，發現不利於己時，改
    稱係警察拿著槍對著被告，在不得已情況下同意警察搜索，
    逕而辯稱警察未經其同意，顯見其供詞反覆，意圖規避刑責
    態度明確，難認被告有何悛悔實據，原審量處有期徒刑五年
    二月，僅較法定刑度高二月，亦有不當，請將原判決撤銷，
    更為適當合法之判決。
三、上訴人即被告林政宏（下稱被告）不服原審判決，於法定期
    間提起上訴，形式上雖提出上訴書狀敘述上訴理由，其理由
    略以：
（一）證人李福春於原審證稱：本案之前伊就搜集被告一、二年
      ，知道被告外出時會帶包包，且包包內都會藏放槍枝，被
      告這次外出時的前一天有人檢舉說被告要外出到臺東知本
      ，伊研判被告外出一、二天，所以就在那邊值勤，配合森
      永檢查哨的人員；伊只是聽過被告在高雄地區持槍鬧事，
      他有帶一幫兄弟；伊聽過線民說被告持有槍彈，但伊沒有
      確實看過被告持有槍彈，並不確定被告持有槍彈，也只聽
      說蝴蝶谷卡拉ＯＫ店是被告開的。伊知道重騰茶行有被搜
      索，但不清楚對象是誰等語。足認證人李福春證稱被告曾
      在高雄市經營蝴蝶谷卡拉ＯＫ店或重騰茶行，並在該二地
      點遭搜索並無根據，原審認證人李福春之線人提供被告持
      有槍彈之訊息確實，即失所依據。
（二）證人李福春再於原審審理時，經審判長察覺其手中握有一
      張以電腦打字之紙條，其上第六點記載：「九十九年三月
      二十七日下午許有不知姓名、年齡、住所之人（女）打電
      話（未顯示號碼）給我說林政宏與女友駕駛一部自小客車
      （車牌八０一六－ＷＹ、白色、裕隆牌）至臺東知本玩，
      期間可能是一－二天，外出有帶背包，包包內可能放置槍
      枝。」，然李福春於受命法官問其：「你剛剛說林政宏外
      出前有人檢舉，為何警卷裡未見檢舉筆錄？」，答稱：「
      因為我不方便出面，所以筆錄的部分都不是我做的。」，
      顯見有其他偵查員對檢舉人製作筆錄，然其卻稱是前一天
      接獲線民以電話檢舉，故不能排除本案係證人李福春之妻
      在高雄開設卡拉ＯＫ店，與蝴蝶谷卡拉ＯＫ店業者有生意
      上競爭關係有關。
（三）又證人李福春係高雄市偵查員，且蒐集之情資中，被告外
      出都會攜帶包包，且其內均會藏放槍枝，則焉有不就近在
      被告出沒的高雄市申請搜索票之理？足證證人李福春所述
      事先已知悉被告包包藏放槍枝、所謂線民之說，顯然僅有
      主觀之懷疑，而無確切客觀之依據，尚非屬「已發覺」。
（四）依據原審勘驗光碟結果，顯示時間五時十五分四十七秒至
      十七分三十二秒之內容為：「警員：看啥，在你的手就拿
      不起來，你現在要用，是要包含你兒子、你的同居人大家
      都一起來問就對了。」，足證警方在臨檢時被告早已主動
      說「不用搜索了！我包包裡有槍」，而依一般警察執行勤
      務，若被臨檢者主動說其包包有槍，難道員警會容許由受
      檢民眾主動由包包取出槍枝嗎？故客觀情事應係被告早已
      主動表明包包有槍，偵查員擔心被告碰觸該包包引起危險
      ，才有警方主動將包包取出後再問包包是何人的，不然要
      將全車的人帶回。
（五）綜上所述，原審判決認被告不符合自首，不得減輕其刑，
      顯有疏誤，為此請將原判決撤銷，改諭知被告符合自首而
      減輕其刑度等語。
四、經查：
（一）按量刑之輕重，係屬事實審法院得依職權自由裁量之事項
      ，茍於量刑時，已依行為人之責任為基礎，並斟酌刑法第
      五十七條各款所列情狀，而未逾越法定範圍，又未濫用其
      職權，即不得遽指為違法（最高法院七十二年度台上字第
      六六九六號判例意旨參照）。查原審已就被告係因其友人
      佘居政向其借款，而將扣案之槍彈寄藏在被告處，且制式
      槍彈非從海外走私進口無從取得，其精準度、殺傷力皆非
      一般改造槍、彈所能比擬，造成社會安寧秩序之傷害較大
      ，暨其犯罪後坦承犯行、智識程度及家庭狀況等一切情狀
      ，而為判決。核原審既已將前揭情事納入量刑之衡酌事項
      ，並已斟酌刑法第五十七條各款所列情狀而量刑未逾越法
      定刑度，且未濫用自由裁量之權限，檢察官所具上訴理由
      書，僅以原判決罪名為寄藏槍彈非起訴書所載之持有槍彈
      ，而寄藏之高度行為之可責性應高於持有，及判決刑度僅
      高於法定刑二月，空泛指稱原審量刑過輕，而未引述卷內
      既有訴訟資料或提出新事證，指摘或表明第一審判決有何
      採證、認事、用法或量刑等足以影響判決本旨之不當或違
      法，而構成應予撤銷之具體事由，依前揭說明，檢察官上
      訴無具體理由而不合上訴之法定程式，應予駁回。
（二）按自首以對於未發覺之罪投案而受裁判為要件，如案已發
      覺，則被告縱有投案陳述自己犯罪之事實，亦祇可謂為自
      白，不能認為自首；刑法第六十二條所謂發覺，固非以有
      偵查犯罪權之機關或人員確知其人犯罪無誤為必要，而於
      對其發生嫌疑時，即得謂為已發覺；但此項對犯人之嫌疑
      ，仍須有確切之根據得為合理之可疑者，始足當之，若單
      純主觀上之懷疑，要不得謂已發生嫌疑；又所謂知悉，固
      不以確知其為犯罪之人為必要，但必其犯罪事實，確實存
      在，且為該管公務員所確知，始屬相當（最高法院二十六
      年度上字第四八四號、七十二年度台上字第六四一號、七
      十五年度台上字第一六三四號判例意旨參照）。經查：
  １、證人李福春於原審證稱：其於一、二年前就已經知道被告
      有槍枝，在本案前伊蒐集被告一、二年了，伊知道被告外
      出時都會帶包包，且包包內都會藏放槍枝，線民曾說被告
      之前在高雄市○○路開一家蝴蝶谷卡拉ＯＫ店，並在那裡
      拿槍枝出來跟朋友炫耀；這次被告外出時，在前一天有人
      檢舉說他要外出到臺東跟知本，所以禮拜天就配合森永檢
      查哨的人員在那邊執勤；伊接獲報案電話說被告要外出，
      可能是兩天，他外出很可能都是帶包包，所以認定他的包
      包內一定會放槍枝等語（見原審卷第六十六頁至六十七頁
      背面）。
  ２、證人李志強於原審證稱：當初伊同事得到訊息說被告帶著
      女朋友時，就會帶一把槍，所以伊等才會請森永檢查哨的
      同仁幫忙攔檢等語（見原審卷第七十四頁）。證人謝宗明
      於原審證稱：伊是分隊長，同事李福春說有情資反應，小
      港地區有人擁槍自重，只要一出到外縣市就會將槍枝帶在
      身上，伊就要求同事去跟監、埋伏、查證，然後在二月二
      十幾號時，同事告訴伊對象已經往臺東這個方向來，伊認
      為機不可失，又有固定臨檢點之森永檢查哨可用，且事前
      情資知道對象會背一個背包，並將槍枝放在背包內，所以
      在二十八日執行攔檢等語（見原審卷第七十八頁）。
  ３、證人高兆龍於原審證稱：本案伊應該算是與高雄市警局共
      同查獲，因為那時伊在執行交稽勤務，學長叫伊等協助攔
      檢一部可疑車輛，學長說有線報通知說有可疑，被告身上
      可能有槍，伊等就協助攔檢，並告訴學長要注意隨身安全
      ，伊等那時都穿上防彈衣在那邊攔車等語（見原審卷第二
      十六頁、第二十七頁）。證人鄭吉良於原審證稱：當時伊
      與高兆龍在派出所前執行交通稽查，於勤務中接獲高雄市
      政府警察局刑警隊電話，說「麻煩攔截圍捕一台自用小客
      車」，並說「車上疑似藏有槍械，請求協助攔截圍捕」，
      並已鎮定車號，且明確的說「疑似藏有槍械」等語（見原
      審卷第二十九頁、第三十頁）。
  ４、揆諸上開證人之證述，證人等於攔檢被告前，早已知悉被
      告持有槍彈，且被告於離開高雄市時即會攜帶槍枝，證人
      等始會於森永檢查哨對被告攔檢，並於攔檢時穿上防彈衣
      。被告雖辯稱其於遭臨檢時即告知警方其包包內有槍枝，
      惟依前揭說明，應僅係自白而非自首，是被告前揭所辯其
      係自首云云，即非可採。被告上訴形式上雖已提出上開事
      由，然並未具體指摘原判決有如何採證、認事、用法及量
      刑等足以影響判決本旨之不當或違法，而構成應予撤銷之
      具體事由，應認其上訴為不合法律上之程式，予以駁回。
（三）綜上所述，檢察官及被告之上訴均不合法律上之程式，且
      無從命補正，均應予駁回，且不經言詞辯論為之。
據上論斷，應依刑事訴訟法第三百六十七條前段、第三百七十二
條，判決如主文。
中    華    民    國   100    年    2     月    9     日
                      刑事庭審判長 法  官 何方興
                                   法  官 王紋瑩
                                   法  官 陳秋錦
以上正本證明與原本無異。
如不服本判決，應於收受送達後10日內向本院提出上訴書狀，其
未敘述理由者，並得於提起上訴狀後10日內向本院補提理由書（
均須按他造當事人之人數附繕本）「切勿逕送上級法院」。
中    華    民    國   100    年    2     月    9     日
                                   書記官 吳璧娟
附錄本判決論罪法條全文：
槍砲彈藥刀械管制條例第7條第4項
未經許可，持有、寄藏或意圖販賣而陳列第1項所列槍枝者，處5
年以上有期徒刑，併科新臺幣1千萬元以下罰金。
槍砲彈藥刀械管制條例第12條第4項
未經許可，持有、寄藏或意圖販賣而陳列子彈者，處5年以下有
期徒刑，併科新台幣300萬元以下罰金。